【裁判字號】    98,上訴,1722
【裁判日期】    980527
【裁判案由】    毒品危害防制條例
【裁判全文】
臺灣高等法院刑事判決                98年度上訴字第1722號
上  訴  人  臺灣板橋地方法院檢察署檢察官
被      告  甲○○
選任辯護人  陳學驊律師
被      告  丙○○
                    （另案在新店戒治所執行中）
指定辯護人  本院公設辯護人  乙○○
上列上訴人因被告等毒品危害防制條例案件，不服臺灣板橋地方
法院97年度訴字第4649號，中華民國98年3月20日第一審判決（
起訴案號：臺灣板橋地方法院檢察署97年度偵字第21500號），
提起上訴，本院判決如下：
    主  文
原判決關於甲○○於民國97年7月21日轉讓第一級毒品、於民國
97年7月26日轉讓第一級毒品罪刑及執行刑部分暨丙○○部分均
撤銷。
甲○○販賣第一級毒品，處有期徒刑捌年。未扣案販賣第一級毒
品所得財物新臺幣伍佰元沒收，如全部或一部不能沒收時，以其
財產抵償之，空分裝袋參包（共壹佰玖拾個）均沒收；又販賣第
一級毒品，處有期徒刑捌年，未扣案販賣第一級毒品所得財物新
臺幣捌佰元沒收，如全部或一部不能沒收時，以其財產抵償之，
空分裝袋參包（共壹佰玖拾個）均沒收。應執行有期徒刑拾貳年
，未扣案販賣第一級毒品所得財物新臺幣壹仟參佰元沒收，如全
部或一部不能沒收時，以其財產抵償之，空分裝袋參包（共壹佰
玖拾個）均沒收。
丙○○持有第一級毒品，處有期徒刑肆月，如易科罰金，以新臺
幣壹仟元折算壹日。扣案之第一級毒品海洛因壹包（淨重壹點柒
玖公克，含殘留海洛因難以剝離之包裝袋壹個）沒收銷燬之。
    事  實
一、甲○○明知海洛因係毒品危害防制條例規定之第一級毒品，
    不得販賣，仍竟意圖營利，為下列販賣行為：
  (一)於民國97年7月21日中午某時，在臺北縣板橋市○○路○段47
    巷2弄7號1樓其租屋處，以新臺幣（下同）500元之價格，販
    賣讓第一級毒品海洛因0.08公克予周東坤施用。
  (二)於97年7月26日下午某時，在上開租屋處，以800元之價格販
    賣第一級毒品海洛因1包（確實轉讓之數量不詳，依卷存資
    料並無法證明已逾5公克）予周東坤施用。
  (三)嗣於97年7月26日晚間8時20分許，經警持搜索票前往上址搜
    索，扣得甲○○所有，供預備販賣第一級毒品海洛因所用之
    空分裝袋3包(共190個)。
二、丙○○明知海洛因係屬毒品危害防制條例第2條第2項第1款
    所規定之第一級毒品，不得持有，竟於97年7月26日晚上7時
    30分許，持甲○○委託其交付之12,000元，至臺北縣土城市
    ○○路與青雲路路口某處，向真實姓名年籍均不詳綽號「阿
    中」之成年男子購得海洛因1包（淨重1.79公克），而持有
    之。嗣於同日晚上8時許，丙○○於返回甲○○上開租屋處
    前，為警當場查獲，並在其左邊褲子口袋內扣得上開海洛因
    1包（淨重1.79公克），始循線查悉上情。
三、案經臺北縣政府警察局海山分局報告臺灣板橋地方法院檢察
    署檢察官偵查起訴。
    理  由
壹、證據能力部分：
一、被告甲○○在97年9月27日警詢、偵查中自白之證據能力：
    按被告之自白，非出於強暴、脅迫、利誘、詐欺、疲勞訊問
    、違法羈押或其他不正之方法，且與事實相符者，得為證據
    ，刑事訴訟法第156條第1項定有明文。查被告甲○○之辯護
    人於原審準備程序中雖為被告甲○○辯護稱：被告甲○○於
    97年7月27日警詢及內勤檢察官訊問時，因處於藥癮發作之
    提藥狀態，神智不清，各該警偵訊筆錄之自白不具任意性云
    云，惟被告甲○○於97年7月27日在警詢及內勤檢察官訊問
    時，對於發問者之問題內容均能理解，且回答切題，並無所
    稱神智不清之狀況，此觀諸97年7月27日警詢、訊問筆錄內
    容自明（見97年度偵字第21500號卷第9至19、86、87頁），
    且被告於同日原審羈押訊問時亦陳稱：伊在警局、偵查中所
    言都實在，警局製作筆錄時，並沒有遭受刑求、或其他不正
    之方法取供，伊坦承檢察官聲請羈押的犯罪事實等語（見原
    審聲羈卷第7至9頁），足見辯護人所稱被告甲○○於警詢、
    偵查中係因藥癮發作身體不適，在意識不清之狀況下而為陳
    述云云，顯非屬實。再者，卷內亦無其他證據證明被告當時
    於警詢、偵查中所言之內容，係經偵查機關以不法方式取供
    之情，是以被告甲○○於97年9月27日之警詢、偵訊筆錄應
    有證據能力。
二、證人丙○○於警詢中之證述：
    按被告以外之人於審判外之言詞或書面陳述，除法律有規定
    者外，不得作為證據；被告以外之人於檢察事務官、司法警
    察官或司法警察調查中所為之陳述，與審判中不符時，其先
    前之陳述具有較可信之特別情況，且為證明犯罪事實存否所
    必要者，得為證據，刑事訴訟法第159條第1項、第159條之2
    分別定有明文。證人丙○○業經原審交互詰問，其於警詢時
    之陳述，經查與其後在原審審判中之證述情節有異，而證人
    丙○○於警詢之陳述既係在第一時間為警拘提到案後即製作
    筆錄，且與偵查中證述之情節互核一致，可資證明證人丙○○在審判中之證述情節，係迴護被告甲○○之詞不足採信。
    是以證人丙○○於警詢之陳述不僅具較可信之特別情況，且
    亦為證明犯罪事實存否所必要者，自有證據能力。
三、證人甲○○於警詢中之證述：
    證人甲○○於警詢之證述，係審判外之陳述，但其已於原審
    審判中接受交互詰問，雖其原審供述與其於警詢所述不符，
    但其於警詢之陳述係在第一時間為警拘提到案後即製作筆錄
    ，與本件犯行時間相距甚近，較無與同案被告勾串之機會，
    應有可信之特別情況，且為證明犯罪存否所必要，依刑事訴
    訟法第159條之2之規定，具有證據能力。
四、證人周東坤於警詢中之證述：
    按被告以外之人於審判外之言詞或書面陳述，除法律有規定
    外，不得作為證據；被告以外之人於審判中死亡者，其於司
    法警察官或司法警察調查中所為之陳述，經證明具有可信之
    特別情況，且為證明犯罪事實之存否所必要者，得為證據，
    刑事訴訟法第159 條第1 項、第159 條之3 第1 款定有明文
    。查本件證人周東坤於97年9月23日死亡，致於審理中無法
    到庭接受被告詰問等情，有原審依職權查詢證人周東坤之個
    人基本資料附卷可稽（原審卷第80頁）。原審審酌證人周東
    坤於97年9月27日警詢時所為之陳述，承辦員警已告知其法
    定應告知事項，並依一問一答之方式所製作，且其於警詢時
    陳稱所言屬實等語，訊畢亦經其過目確認後親自簽名無訛，
    有警詢筆錄可佐（見97年度偵字第21500號卷第26至29頁）
    ，參以證人周東坤於同日在原審羈押訊問時亦陳稱：伊於警
    詢作筆錄時並未遭受刑求，都是伊自己說的等語（見原審聲
    羈卷第3、4頁），足認證人周東坤於警詢時之陳述，係出於
    任意性，並未受其他外部情形之干擾、壓迫，故上開警詢筆
    錄作成時之外部情狀具有可信之特別情況，且為證明被告犯
    罪事實之存否所必要，依上開規定，具有證據能力。
五、證人周東坤、丙○○、甲○○、戊○○於偵查中之證述：按
    被告以外之人於審判外之言詞或書面陳述，除法律有規定者
    外，不得作為證據，刑事訴訟法第159條第1項定有明文；次
    按被告以外之人於偵查中向檢察官所為之陳述，除顯有不可
    信之情況者外，得為證據，刑事訴訟法第159條之1第2項著
    有規定，此係因上開偵查中向檢察官所為之陳述雖仍為審判
    外之陳述，但立法者衡量刑事訴訟法規定檢察官代表國家偵
    查犯罪、實施公訴，依法有訊問被告、證人、鑑定人之權，
    且實務運作時，偵查中檢察官向被告以外之人所取得之陳述
    ，原則上均能遵守法律規定，不致違法取供，其可信性極高
    ，為兼顧理論與實務為由，而對「被告以外之人於偵查中向
    檢察官所為之陳述」，例外規定除有顯不可信之情況者外，
    得為證據。查證人周東坤、丙○○、甲○○、戊○○於偵查
    中以證人身分向檢察官所為之證述業經具結（見97年度偵字
    第21500號卷第82至86、88、89、93至96、107至110、169至
    172、178至181、184至186頁），且證人周東坤已死亡，無
    法於審理中接受被告詰問，證人丙○○、甲○○、戊○○於
    原審審理時已到庭就於偵查中所為之證述供被告及其辯護人
    詰問。揆諸司法院大法官會議釋字第582解釋意旨，對於被
    告之詰問權已有所保障，即已合於法定程序。另證人周東坤
    、丙○○、甲○○、戊○○於偵查中既經具結願負偽證罪之
    刑事責任後方為證述，在證據能力方面可認其所為證述之真
    實性可獲初步之確保。綜上所述，上開證人於偵查中經具結
    後向檢察官所為之證述，難認有「顯不可信」之情況，亦有
    證據能力。再者，證人周東坤非但於警詢、偵查中供證有向
    被告甲○○購買毒品，且於原審羈押訊問時亦供稱在警詢、
    偵查中所言俱屬實在，被告甲○○選任辯護人於本院審理時
    任意指稱：「據查，周東坤於警訊及偵查期間有提藥作用，
    係神智不明下所為，該供述不具任意性」云云，無非空言，
    不足採信。
六、本件認定事實所引用之卷內其他卷證資料（包含人證與文書
    證據、物證等證據），並無證據證明係公務員違背法定程序
    所取得，且檢察官、被告甲○○、丙○○及其2人之選任辯
    護人於原審準備程序及審判期日時均表示無意見而不予爭執
    ，且迄至言詞辯論終結前亦未再聲明異議，依刑事訴訟法第
    159條之5第1項之規定，本件認定事實所引用之其他證據，
    均有證據能力。
貳、實體部分：
甲、被告甲○○部分：
一、如事實一(一)部分：
(一)被告甲○○於警詢供稱：「（你有無販賣毒品給予周東坤？
    ）有。周東坤如果有幫我出去交易毒品我才會提供毒品免費
    供他施用，若沒有幫我交易就得自己向我購買。（周東坤於
    何時、何地向你購買毒品？數量、價格為何？）第1次是在
    97年7月21日中午許在四川路套房內向我以新台幣500元，購
    買海洛因1小包約0.08公克。」等語（見97年度偵字第21500
    號卷第17頁）；於偵查中供稱：「（有收的情況是哪一次？
    ）周東坤的部分在97年7月21日，我收了500元，丙○○的部
    分沒有收過錢。」等語（見97年度偵字第21500號卷第93頁
    ）；於原審羈押訊問時供稱：「（有無賣海洛因給周東坤？
    ）有的。一次至兩次。」等語（見原審97年度聲羈字第521
    號卷第8頁），已自承有前開販賣毒品予周東坤之事實。
(二)證人周東坤於警詢供稱：「（你所施用之海洛因毒品來源為
    何？向何人購買？共購買幾次？每包重量為何？每包多少新
    台幣？）我都向甲○○購買。共購買4、5次，每1小包約敬
    重0.08公克，值新台幣500元。（你是於何時？在何地向甲○○購買海洛因毒品？）是於97年7月21日中午左右，在甲○○租屋處以新台幣500元第1次向他購買…。」等語（見97
    年度偵字第21500號卷第28頁）；於偵查中供稱：「（有無
    跟他買毒品？）有買過。（何時？何地？）在97年7月21日
    中午在甲○○的板橋四川路的租屋處買，因為我去借住他的
    住處。（何代價？）用500元買0.8公克的1級毒品海洛因。
    」等語（見97年度偵字第21500號卷第83頁、第108頁、第18
    5頁）；於原審羈押訊問時供稱：「（今天在警局、偵查所
    說是否實在？）都實在。」等語（見原審97年度聲羈字第52
    1號卷第4頁），核與被告甲○○前開自白相符，足見被告甲○○前開自白，與事實相符，自堪採信。
(三)被告甲○○於原審準備程序固供稱：「我否認販賣毒品…」
    、「97年7月21日周東坤來我家找我，我本來有去跟人家買1
    包毒品5百元，因為周東坤說他要吸食，我就把那包毒品讓
    給周東坤吸食。」等語（見原審卷第24頁）；於原審審理時
    亦供稱：「事實一的部分，我承認有轉讓給周東坤，但我沒
    有賺他的錢。」等語（見原審卷第133頁）。惟按販賣第一
    級毒品海洛因係違法行為，非可公然為之，亦無公定之價格
    ，不論任何包裝，均可任意分裝增減分量，而每次買賣之價
    量，亦可能隨時依雙方間之關係深淺、資力、需求量及對行
    情之認知、來源是否充裕、查緝是否嚴緊，購買者被查獲時
    供述購買對象之可能性風險之評估等，因而異其標準，並機
    動調整，非可一概而論，而販賣之人從價差或量差中牟利方
    式雖異，惟其意圖營利之非法販賣行為則一，且第一級毒品
    海洛因交易為政府嚴予取締之犯罪，被告甲○○茍無利得，
    豈有甘冒重典，而販賣第一級毒品予周東坤之理。況被告甲○○於警詢供稱：「（你所購買回來的…海洛因是如何處理
    及出售）一些是自己吸食，其餘…海洛因看客戶需要的量以
    分裝袋分裝後在（再）出售」、「（至今販賣毒品獲利多少
    ）也沒有什麼獲利，常常錢出去沒有拿到毒品，被人家吃掉
    ）等語（見偵字第21500號卷第13頁背面、第15頁），亦僅
    指稱「常常錢出去沒有拿到毒品，被人家吃掉」，非謂係原
    價轉讓而無賺取差價之事實，且本件扣得被告甲○○所有之
    空分裝袋3包（共190個），參以被告甲○○前開所供：「其
    餘…海洛因看客戶需要的量以分裝袋分裝後在（再）出售」
    等語，足認被告甲○○有分裝毒品以賺取差額之營利意圖，
    至為灼然，是雖被告甲○○對於購入及販出之第一級毒品海
    洛因價格堅不吐實，致本院無法認定其差價為何，但仍不足
    據有利於被告甲○○之認定。
(四)綜上所述，被告甲○○此部分販賣第一級毒品，事證明確，
    犯行堪以認定。
二、如事實一(二)部分：
(一)被告甲○○於警詢供稱：「（你有無販賣毒品給予周東坤？
    ）有。周東坤如果有幫我出去交易毒品我才會提供毒品免費
    供他施用，若沒有幫我交易就得自己向我購買。（周東坤於
    何時、何地向你購買毒品？數量、價格為何？）第1次是在
    97年7月21日中午許在四川路套房內向我以新台幣500元，購
    買海洛因1小包約0.08公克，最後1次是在7月26日也是以相
    同金額又重量，在四川路套房向我購買海洛因。」等語（見
    97年度偵字第21500號卷第17頁）；於原審準備程序供稱：
    「97年7月26日那天，周東坤已經住在我家，他拿8百元叫我
    去跟阿中買，我買回來就交給周東坤。」等語（見原審卷第
    24頁、55頁）；於原審羈押訊問時供稱：「（有無賣海洛因
    給周東坤？）有的。一次至兩次。」等語（見原審97年度聲
    羈字第521號卷第8頁），已自承有前開販賣毒品予周東坤之
    事實。
(二)證人周東坤於警詢供稱：「（你所施用之海洛因毒品來源為
    何？向何人購買？共購買幾次？每包重量為何？每包多少新
    台幣？）我都向甲○○購買。共購買4、5次，每1小包約淨
    重0.08公克，值新台幣500元。（你是於何時？在何地向甲○○購買海洛因毒品？）之後（按係97年7月21日中午），
    每隔1、2日向他購買1次，購買4、5次…」等語（見97年度
    偵字第21500號卷第28頁）；於偵查中供稱：「（有無跟他
    買毒品？）有買過。…（甲○○除了那3次請你之外，你與
    丙○○、甲○○共3人被查獲的7月26日那天，你是否有向甲○○買海洛因1千元，量大概1針，你還馬上注射手臂施用？
    ）有。但是對價是800元，因為我拿1千元鈔票給甲○○，買
    了800元的份量，其他200元給他買便當，份量大概也是0.0
    多，但我不知道確切重量。當時我可能藥癮正發作，他就拿
    了一個夾鍊帶的份量給我，我拿針筒給他，他就直接用鏟子
    把海洛因放進針筒內讓我施打，時間約是出事之前的一、兩
    個小時」等語（見97年度偵字第21500號卷第83頁、第108頁
    、第185頁）；於原審羈押訊問時供稱：「（今天在警局、
    偵查所說是否實在？）都實在。（曾經向甲○○買過海洛因
    ？）是的，有兩次。」等語（見原審97年度聲羈字第521號
    卷第4頁），亦自承有向被告甲○○購買海洛因之事實。
(三)證人戊○○於偵查中具結證稱：伊在97年7月26日下午到甲○○住處時，有看到周東坤向甲○○購買1,000元的海洛因
    ，並馬上注射手臂施用。伊有看到阿坤交付鈔票給甲○○，
    不知道重量多少，但以阿坤的量，一針就沒有了等語（見97
    年度偵字第21500號卷第178頁），關於周東坤向甲○○購買
    海洛因之事實，亦供明在卷，雖其嗣於原審審理時改證稱：
    伊在偵查中故意說甲○○買來的海洛因是要賣給別人，是因
    為伊欠甲○○賭債，所以伊希望甲○○被抓；周東坤拿1,00
    0元給甲○○，是大家合夥出資要去購買毒品云云（見原審
    卷第196頁），但與被告甲○○及證人周東坤前開初供不符
    ，無非事後迴護之詞，不足採信。
(四)被告甲○○及證人周東坤於警詢時對於周東坤向被告甲○○
    購買之價格，固均指每1小包海洛因約淨重0.08公克，價格
    500元，但其等於原審對於97年7月26日之交易價格，均已明
    白供稱係800元，互核相符，而衡情其等於警詢時關於前開
    價格之供述，係泛指概括而言之多次情形，嗣於原審已就當
    日情境詳為供述如上，自應以原審供述之交易價格即800元1
    包為可採。至證人戊○○於偵查中固證稱：伊在97年7月26
    日下午到甲○○住處時，有看到周東坤向甲○○購買1,000
    的海洛因，並馬上注射手臂施用，伊有看到阿坤交付鈔票給
    甲○○等語，但其僅係看到周東坤交付鈔票與甲○○之情形
    ，並未看到被告甲○○其後是否有找付證人周東坤200元之
    事實，自不足認定周東坤係向甲○○購買1,000之海洛因，
    否則何以被告甲○○及證人周東坤於原審均供稱交易價格係
    800元。
(五)至證人周東坤於原審羈押訊問時固另供稱：「（今天在警局
    、偵查所說是否實在？）都實在。（曾經向甲○○買過海洛
    因？）是的，有兩次。97年7月24、25兩次。」等語（見原
    審97年度聲羈字第521號卷第4頁），但關於日期之陳述，與
    其前開供詞及被告甲○○一致之供詞不符，應係記憶錯誤所
    致，自不足作為認定事實之基礎。
(六)被告甲○○嗣固辯稱其並未販賣毒品，僅係原價轉讓云云，
    惟依前開一 (三) 論述，被告甲○○所辯，要屬砌詞巧飾，
    自不足取。
(七)綜上所述，被告甲○○此部分販賣第一級毒品，事證亦臻明
    確，犯行堪以認定。
三、按毒品危害防制條例修正第4條業於98年5月20日以華總一義
    字第09800125141號公布施行，新法第4條規定：「製造、運
    輸、販賣第一級毒品者，處死刑或無期徒刑；處無期徒刑者
    ，得併科新臺幣2千萬元以下罰金。製造、運輸、販賣第二
    級毒品者，處無期徒刑或7年以上有期徒刑，得併科新臺幣1
    千萬元以下罰金。製造、運輸、販賣第三級毒品者，處5年
    以上有期徒刑，得併科新臺幣7百萬元以下罰金。製造、運
    輸、販賣第四級毒品者，處3年以上十年以下有期徒刑，得
    併科新臺幣3百萬元以下罰金。製造、運輸、販賣專供製造
    或施用毒品之器具者，處1年以上7年以下有期徒刑，得併科
    新臺幣1百萬元以下罰金。前五項之未遂犯罰之。」，而舊
    法第4條規定：「製造、運輸、販賣第一級毒品者，處死刑
    或無期徒刑；處無期徒刑者，得併科新臺幣1千萬元以下罰
    金。製造、運輸、販賣第二級毒品者，處無期徒刑或7年以
    上有期徒刑，得併科新臺幣7百萬元以下罰金。製造、運輸
    、販賣第三級毒品者，處5年以上有期徒刑，得併科新臺幣5
    百萬元以下罰金。製造、運輸、販賣第四級毒品者，處3年
    以上10年以下有期徒刑，得併科新臺幣3百萬元以下罰金。
    製造、運輸、販賣專供製造或施用毒品之器具者，處1年以
    上7 年以下有期徒刑，得併科新臺幣1百萬元以下罰金。前
    五項之未遂犯罰之。」，經比較修正前後關於罰金刑之規定
    ，固以修正前法律，較有利於行為人，惟按毒品危害防制條
    例修正第17條亦於98年5月20日以華總一義字第09800125141
    號公布施行，新法第17條規定：「犯第4條至第8條、第10條
    或第11條之罪，供出毒品來源，因而查獲其他正犯或共犯者
    ，減輕或免除其刑。犯第4條至第8條之罪於偵查及審判中均
    自白者，減輕其刑。」，而舊法第17 條規定：「犯第4條第
    1項至第4項、第5條第1項至第4項前段、第6條第1項至第4項
    、第7條第1項至第4項、第8條第1項至第4項、第10條或第11
    條第1項、第2項之罪，供出毒品來源，因而破獲者，得減輕
    其刑。」。查本件被告甲○○係犯毒品危害防制條例第4條
    第1項之販賣第1級毒品罪，且已於偵查及原審時自白犯罪（
    雖被告甲○○嗣已否認販賣犯行，但仍無礙於其於偵查及原
    審時曾自白犯罪之事實認定），經比較新舊法結果，以新法
    對被告有利，是綜合適用修正前、後之罪、刑相關規定予以
    比較，修正後之規定顯較修正前之規定對被告甲○○有利，
    因此，依現行即修正後刑法第2條第1項前段規定，自應整體
    適用修正後毒品危害防制條例之規定。
四、核被告甲○○所為，均係犯修正後毒品危害防制條例第4條
    第1項之販賣第一級毒品罪。被告前後二次犯行，犯意各別
    ，行為互殊，應予分論併罰。按刑事審判旨在實現刑罰權之
    分配的正義，故法院對有罪被告之科刑，應符合罪刑相當之
    原則，使輕重得宜，罰當其罪，以契合社會之法律感情，此
    所以刑法第57條明定科刑時應審酌一切情狀，尤應注意該條
    所列10款事項以為科刑輕重之標準，並於同法第59條賦予法
    院以裁量權，如認「犯罪之情狀可憫恕，認科以最低度刑仍
    嫌過重者，得酌量減輕其刑」，俾使法院就個案之量刑，能
    斟酌至當。而刑法第59條規定所謂「犯罪之情狀」，應審酌
    其犯罪有無可憫恕之事由（即有無特殊之原因與環境，在客
    觀上足以引起一般同情，以及宣告法定低度刑，是否猶嫌過
    重等等），以為判斷（最高法院38年臺上字第16號、45年臺
    上字第1165號、51年臺上字第899號判例意旨）。經查：被
    告甲○○販賣第一級毒品海洛因予周東坤各1次，數量尚微
    ，圖得之利益非鉅，所為與販賣毒品數量達數公斤以上之嚴
    重危害社會治安情形仍有不同，兼以本案之零星交易，其等
    惡性尚與大量走私進口或長期販賣毒品所謂「大盤」或「中
    盤」之毒梟有間，倘不論所犯情節輕重，而一律論處本罪之
    法定本刑死刑或無期徒刑，或幫助犯部分按死刑或無期徒刑
    減輕其刑，猶嫌過重，其等犯罪之情狀，衡情尚有可憫，應
    依刑法第59條規定減輕其刑。又被告甲○○於偵查及原審曾
    自白犯罪，雖其嗣於原審及本院審理時另否認販賣犯行，但
    仍無礙於其於偵查及審判中自白犯罪之事實認定，應依修正
    後毒品危害防制條例第17條第2項之規定遞減輕其刑。
五、原審因予論罪科刑，固非無見。惟查：原判決認定被告甲○○前開2次犯行，均係犯毒品危害防制條例第8條第1項之轉
    讓第一級毒品罪，與卷內事證不符，尚有違誤。公訴人上訴
    意旨，執此指摘原判決此部分不當，為有理由，自應由本院
    將原判決此部分及執行刑併予撤銷。爰審酌被告甲○○明知
    海洛因係列管毒品，施用者危害國人身心健康及社會秩序至
    鉅，為國法所厲禁，並經政府、媒體、教育機構廣為宣導，
    乃竟漠視法令禁制，恣意販賣第一級毒品海洛因他人施用，
    兼衡被告其素行、智識程度，其等犯罪之動機、目的、手段
    、販賣數量非鉅、暨犯罪後態度等一切情狀，量處如主文第
    2項所示之刑，並定其應執行刑。
六、被告甲○○就上開犯罪事實一(一)(二)販賣第一級毒品海洛因所
    得之現金500元、800元，均係販賣第一級毒品海洛因所得之
    財物，雖未扣案，仍應依毒品危害防制條例第19條第1項規
    定宣告沒收，如全部或一部不能沒收時，以其財產抵償之。
    扣案空分裝袋3包（共190個），被告甲○○於警詢供承係其
    所有，供預備販賣第一級毒品海洛因所用之物（被告甲○○
    嗣改稱與販賣第一級毒品海洛因無關云云，要屬事後飾卸之
    詞，不足採信），應依刑法第38條第1項第2款之規定宣告沒
    收。至被告甲○○上開住處扣得之甲基安非他命2包（合計
    驗餘淨重0.4248公克）、安非他命吸食器1組、分裝勺1支、
    電子磅秤1台，被告甲○○於警詢中供稱均係其所有，供其
    施用第二級毒品犯罪所用或預備之物，參諸原審97年度毒聲
    字第1904號裁定，自足認定前開毒品與物品，均與本案犯罪
    無涉，自無庸併予宣告沒收或銷燬之。扣案之行動電話2支
    （含門號為0000000000號、0000000000號之SIM卡各1張），
    尚乏積極證據證明與被告甲○○前開販賣毒品犯行有直接之
    關連性，乃不予宣告沒收；另扣案之注射針筒2支，係同時
    被查獲之周東坤所有，已據周東坤於警詢時自承在卷，非屬
    被告甲○○所有，自不於本案中為沒收之諭知，併此敘明。
乙、被告丙○○部分：
一、上揭持有第一級毒品海洛因之犯罪事實，業據被告丙○○於
    原審審理中坦承不諱，復有臺北縣政府警察局海山分局搜索
    、扣押筆錄暨扣押物品目錄表、扣案之塊狀檢品1包在卷可
    證（見97年度偵字第21500號卷第31至34頁）。扣案之塊狀
    檢品1包，經送法務部調查局以氣相層析質譜儀分析法鑑定
    結果，確含有第一級毒品海洛因成分，有法務部調查局濫用
    藥物實驗室鑑定書1紙在卷可稽（見原審卷第124頁），足認
    被告丙○○之自白與事實相符。本件事證明確，被告丙○○
    犯行洵堪認定。
二、按毒品危害防制條例修正第11條業於98年5月20日以華總一
    義字第09800125141號公布施行，新法第11條規定：「持有
    第1級毒品者，處3年以下有期徒刑、拘役或新臺幣5萬元以
    下罰金。持有第2級毒品者，處2年以下有期徒刑、拘役或新
    臺幣3萬元以下罰金。持有第1級毒品純質淨重10公克以上者
    ，處1年以上7年以下有期徒刑，得併科新臺幣1百萬元以下
    罰金。持有第2級毒品純質淨重20公克以上者，處6月以上5
    年以下有期徒刑，得併科新臺幣70萬元以下罰金。持有第3
    級毒品純質淨重20公克以上者，處3年以下有期徒刑，得併
    科新臺幣30萬元以下罰金。持有第4級毒品純質淨重20公克
    以上者，處1年以下有期徒刑，得併科新臺幣10萬元以下罰
    金。持有專供製造或施用第1級、第2級毒品之器具者，處1
    年以下有期徒刑、拘役或新臺幣1萬元以下罰金。」，舊法
    第11條規定：「持有第1級毒品者，處3年以下有期徒刑、拘
    役或新臺幣5萬元以下罰金。持有第2級毒品者，處2年以下
    有期徒刑、拘役或新臺幣3萬元以下罰金。持有專供製造或
    施用第1、2級毒品之器具者，處1年以下有期徒刑、拘役或
    新臺幣1萬元以下罰金。持有毒品達一定數量者，加重其刑
    至2分之1，其標準由行政院定之。」，而依舊法第11條第4
    項授權規定訂定之轉讓持有毒品加重其刑之數量標準第2條
    規定：「轉讓、持有毒品達一定數量者，加重其刑至2分之1
    ，其標準如下：一、第1級毒品：淨重5公克以上。二、第2
    級毒品：淨重10公克以上。三、第3級毒品：淨重20公克以
    上。四、第4級毒品：淨重20公克以上。前項所稱淨重，指
    除去包裝後之毒品重量。」，新法就持有毒品法定刑度雖未
    有變更，但關於持有毒品達一定數量者，其持有數量、刑度
    均有所變更，顯已影響行為人刑罰之法律效果，自屬法律變
    更，非僅單純法條明文化，經比較新舊法結果，仍應適用較
    有利於被告丙○○之行為時法律即舊毒品危害防制條例第11
    條之規定。
三、核被告丙○○所為，係犯修正前毒品危害防制條例第11條第
    1項之持有第一級毒品罪。被告丙○○持有海洛因之數量僅
    淨重1.79公克，有法務部調查局濫用藥物實驗室鑑定書1紙
    在卷可查，未達毒品危害防制條例第11條第4項規定授權訂
    定之「轉讓持有毒品加重其刑之數量標準」第2條第1項第1
    款所定「第一級毒品：5公克以上」之標準，自無須依毒品
    危害防制條例第11條第4項規定加重其刑。
四、原審因予論罪科刑，固非無見。惟查：毒品危害防制條例修
    正第11條業經修正公佈，已如前述，原審未及前開新舊法之
    比較適用，非無違誤，公訴人上訴意旨，指摘原判決未認定
    被告丙○○係成立幫助販賣第一級毒品海洛因罪，容有不當
    云云，雖無足取（其理由詳如後述），但查原判決此部分既
    有上開可議，要屬無可維持，應予撤銷改判。爰審酌被告林
    耀毅未經許可，無故持有第一級毒品海洛因，非無惡性，兼
    衡其素行、智識程度，犯罪動機、目的、手段、持有毒品之
    數量非鉅以及犯罪後態度等一切情狀，量處如主文所示之刑
    ，並諭知易科罰金之折算標準。本件自被告丙○○身上扣得
    之塊狀檢品1包（淨重1.79公克），經鑑定結果確含第一級
    毒品海洛因成分，已如上述，又其外包裝袋與毒品粉末難以
    完全析離，均應依毒品危害防制條例第18條第1項前段規定
    沒收併銷燬之。
參、不另為無罪諭知部分：
一、公訴意旨另以：被告丙○○明知原審同案被告甲○○意圖營
    利，並基於販賣第一級毒品海洛因之犯意，於97年7月26日
    晚上7時30分許前之某時，與真實姓名年籍均不詳綽號「阿
    中」之成年男子約定以12,000元之價格販入第一級毒品海洛
    因1包（淨重1.79公克），欲再輾轉販售周東坤等買家以取
    得利潤，仍竟基於幫助被告甲○○販賣第一級毒品之犯意，
    於同日晚上7時30分許，持被告甲○○委託其交付之12,000
    元，至臺北縣土城市○○路與青雲路路口某處，向「阿中」
    購買前揭與甲○○約定交易之第一級毒品海洛因1包（淨重
    1.79公克），嗣於同日晚上8時許，被告丙○○於返回台北
    縣板橋市○○路○段47巷2弄7號1樓甲○○租屋處前時，經警
    當場查獲，並自其左邊褲子口袋內當場扣得上開海洛因1包
    （淨重1.79公克）。另經警於同日晚上8時20分許，持搜索
    票至被告甲○○上開租屋處搜索，查扣被告甲○○所有之甲
    基安非他命2包（合計驗餘淨重0.4248公克）、安非他命吸
    食器1組、注射針筒2支、分裝勺1支、電子磅秤1台、分裝袋
    190只、帳冊1本、行動電話2支（含門號為0000000000號、0
    000000000號之SIM卡各1張），因認被告丙○○涉犯毒品危
    害防制條例第4條第1項之幫助販賣第一級毒品罪云云。
二、按犯罪事實應依證據認定之，無證據不得認定犯罪事實；不
    能證明被告犯罪者，應諭知無罪之判決，刑事訴訟法第154
    條第2項及第301條第1項，分別定有明文。次按認定不利於
    被告之事實，須依積極證據，苟積極證據不足為不利於被告
    事實之認定時，即應為有利於被告之認定，更不必有何有利
    之證據；又事實之認定，應憑證據，如未能發現相當證據，
    或證據不足以證明，自不能以推測或擬制之方法，以為裁判
    基礎。而刑事訴訟法上所謂認定犯罪事實之積極證據，係指
    適合於被告犯罪事實之認定之積極證據而言，雖不以直接證
    據為限，間接證據亦包括在內；然而無論直接或間接證據，
    其為訴訟上之證明，須於通常一般之人均不致有所懷疑，而
    得確信其為真實之程度者，始得據為有罪之認定，倘其證明
    尚未達到此一程度，而有合理之懷疑存在時，致使無從形成
    有罪之確信，根據「罪證有疑，利於被告」之證據法則，即
    不得遽為不利被告之認定（最高法院30年上字第816號、29
    年上字第3105號、30年上字第1831號、40年臺上字第86號及
    76年臺上字第4986號判例意旨參照）。
三、公訴人認被告丙○○涉有幫助販賣第一級毒品犯行，無非係
    以被告丙○○於警詢及偵查中之供述、證人甲○○於警詢及
    偵查中之證述、證人戊○○於偵查中之證述及扣案之海洛因
    1包（淨重1.79公克）、甲基安非他命2包（合計驗餘淨重0.
    4248公克）、安非他命吸食器1組、注射針筒2支、分裝勺1
    支、電子磅秤1台、分裝袋190只、帳冊1本、行動電話2支（
    含門號為0000000000號、0000000000號之SIM卡各1張）等為
    其論斷。訊據被告丙○○固坦承於上開時間，前往臺北縣土
    城市○○路與青雲路路口某處，向綽號「阿中」之成年男子
    購買第一級毒品海洛因1包之事實，惟堅決否認有幫助販賣
    第一級毒品犯行，辯稱：伊係與甲○○合資購買海洛因施用
    等語，辯護人辯護意旨則以：被告丙○○於警詢中雖供稱甲○○取得海洛因後，會留二分之一的量自己施用，其餘海洛
    因再摻加葡萄糖後整包存放待販賣他人施用，或其曾見周東
    坤替被告甲○○拿毒品出去，但被告丙○○始終堅稱並未看
    見一方交付毒品，一方交付金錢之經過，而交付毒品可能是
    轉讓、合資購買而轉交，是以被告丙○○於警詢之供述僅個
    人推測之詞，實際上並不知被告甲○○有無販賣毒品，況且
    甲○○亦否認有販賣毒品之行為，按刑法上幫助犯，以知他
    人犯罪而予以助力始足當之，被告丙○○並不知甲○○是否
    有販賣毒品情事，檢察官以幫助販賣第一級毒品罪嫌起訴，
    尚嫌率斷等語。
四、經查：
(一)按被告或共犯之自白，不得作為有罪判決之唯一證據，仍應
    調查其他必要之證據，以察其是否與事實相符，刑事訴訟法
    第156條第2項定有明文。此規定之立法目的乃欲以補強證據
    擔保自白之真實性；亦即以補強證據之存在，藉之限制自白
    在證據上之價值。而所謂補強證據，則指除該自白本身外，
    其他足資以證明自白之犯罪事實確具有相當程度真實性之證
    據而言。雖其所補強者，非以事實之全部為必要，但亦須因
    補強證據與自白之相互利用，而足使犯罪事實獲得確信者，
    始足當之（最高法院74年臺覆字第10號判例意旨可供參考）
    。查被告丙○○於97年7月26、27日警詢、內勤檢察官偵訊
    及原審羈押訊問時，雖坦承甲○○取得海洛因後，會留二分
    之一的量自己施用，其餘海洛因再摻加葡萄糖後整包存放待
    販賣他人施用以及甲○○於97年7月26日晚上7時30分左右，
    拿12,000元交給伊，叫伊至臺北縣土城市○○路與青雲路口
    ，幫他向「阿中」拿取海洛因等語（見97年度偵字第21500
    號卷第20至25、84至86頁、原審聲羈卷第5至7頁），但關於
    甲○○取得海洛因後，會留二分之一的量自己施用，其餘海
    洛因再摻加葡萄糖後整包存放待販賣他人施用，係指先前之
    行為，與本件行為並無必然關連。況被告丙○○於警詢供稱
    ：「（甲○○如何聯絡購買海洛因毒品事宜？）我不知道，
    我是於97年7月26日18時0分前往甲○○住處，於19時30 分
    許他告訴我前往上述指定地點購買海洛因回來。（你有無替
    甲○○運輸、販賣海洛因及安非他命等毒品圖利？）我沒有
    替甲○○販賣毒品，我僅聽從他的指示到指定地點替他拿毒
    品回來而已。（據甲○○警詢筆錄供稱：『你於97年7月26
    日19時30分許，又向甲○○拿新台幣1萬2千元，外出購得海
    洛因敬重2公克』是否屬實？）不是我主動向他拿錢，外出
    購買海洛因，是他聯絡賣家並且約定好地點，甲○○要我帶
    錢前往取回毒品。（據甲○○於警詢供稱：『於97年7月26
    日開始，要你代為賣海洛因、安非他命毒品，並以供你吃、
    住及提供毒品施用』是否屬實？）買賣事宜都是甲○○先聯
    絡好交易時間、數量、金額及交易地點後，我再代甲○○前
    往，如果我有需要毒品及吃、住時，他都會供應我。」等語
    （見97年度偵字第21500號卷第21頁、第24至25頁）；於偵
    查中供稱：「（為何他這麼好，提供2級毒品給你用？）因
    為我沒有工作，住在他那裡，而且我在昨天（按係7月26日
    ）晚上7時許有到土城金城路附近幫甲○○拿1級毒品回來。
    （是幫他送還是幫他拿回來？）幫他拿回來。（拿了多少？
    ）他拿1萬2000元給我，叫我去幫他拿。」等語（見97年度
    偵字第21500號卷第85頁）；於原審羈押訊問時供稱：「在
    我身上搜出1級毒品，那是甲○○交代我去土城那邊拿的，
    甲○○那1萬2千元給我然後交代我到什麼地方。」等語（見
    原審97年度聲羈字第521號卷第6頁）；於原審準備程序供稱
    ：「97年7月26日那天，我和甲○○合資去買毒品，1萬2千
    元裡面我有付2千元，我去買回來之後，甲○○會多給我一
    點，．．．，對方我並不認識，是甲○○的朋友，甲○○聯
    絡好後，叫我去土城市○○路拿，我回來就被警察抓了。」
    等語（見原審卷第70頁）；於原審審理中供稱：「（你當時
    身上為何有這些海洛因？）那時我案發前2個小時多，約當
    天5、6點時我先到他家，我到他家是把錢合資後，甲○○聯
    絡好後，再由我騎機車出去拿。（你說你是跟甲○○合資，
    你們合資方式為何？）97年7月26日那次，甲○○出9千多，
    我出2千多。（總共買多少？）共買1萬2買2公克。（請提示
    偵卷第21500卷警詢筆錄第170頁偵訊筆錄，你當時有說甲○○在97年7月26日拿1萬2給你，叫你到定點拿海洛因回來，
    從你的筆錄的意思是說1萬2都是甲○○給你的，甲○○叫你
    去買海洛因，為何現在與當時所述不同？）警察問的方式讓
    我回答成這樣，因為我出的錢比較少量。」等語（見原審卷
    第137至139頁），於歷次偵訊及原審審理時均否認該次幫甲○○向「阿中」拿取之海洛因，係甲○○欲供販賣之用，嗣
    且改稱其與甲○○係合資向「阿中」購買毒品等語（見97年
    度偵字第21500卷第169、170、原審卷第69、70、134至137
    頁），是姑不論被告丙○○事後於原審準備程序及原審審理
    時之辯解得否採信，其是否明知該次幫甲○○向「阿中」拿
    取之海洛因，係甲○○欲供販賣之用，即非無疑。
(二)證人甲○○於97年7月27日警詢、內勤檢察官偵訊及原審羈
    押訊問時固坦承有販賣海洛因情事，但甲○○對於該次囑被
    告丙○○向「阿中」拿取海洛因部分，並未直陳被告丙○○
    明知該次取得之海洛因係欲供販賣之用，嗣且改稱係與被告
    丙○○合資購買，是以即令其事後辯稱係數人合資購買之辯
    解為不可採，亦不足以證明被告丙○○明知該次幫甲○○向
    「阿中」拿取之海洛因，係甲○○欲供販賣之用。
(三)證人戊○○於偵查中雖證稱：當天下午5點多，伊去甲○○
    住處時，看到丙○○向甲○○拿12,000元要幫甲○○去拿海
    洛因，因為甲○○偶爾只用一些很微量的海洛因，所以甲○○應該是要把海洛因賣給別人，伊沒有看到丙○○如何與甲○○交易毒品，而且丁○○也有向甲○○買過毒品，伊沒有
    親眼看到云云（見97年度偵字第21500卷第178至180頁），
    但亦不足以推定被告丙○○知情而有幫助甲○○販賣海洛因
    之認識。
(四)至被告丙○○為警查獲時，雖扣得海洛因1包（淨重1.79公
    克），另在被告甲○○住處為警查獲甲基安非他命2包（合
    計驗餘淨重0.4248公克）、安非他命吸食器1組、注射針筒2
    支、分裝勺1支、電子磅秤1台、分裝袋190只、帳冊1本、行
    動電話2支（含門號為0000000000號、0000000000號之SIM卡
    各1張）等物，但亦不能以此推測被告丙○○有幫助販賣海
    洛因之犯行。
(五)公訴人上訴意旨雖以：原審以被告甲○○、丙○○於警詢、
    偵查中及審理中之供述、證詞，及證人戊○○於偵查中、審
    理中之證述前後不符，認定不能以該等自白及證述，作為認
    定被告丙○○有幫助販賣犯行之依據，固非無見。惟證人之
    陳述有前後不符，或相互間有所歧異時，究竟何者為可採，
    法院乃得本其自由心證予以斟酌，非謂一有不符或矛盾，即
    應認其全部均為不可採信。復依「案重初供」之經驗法則，
    被告或證人於案發後，所初為之供述或證述，因較未受外界
    干擾或衡量利弊得失，故該等供述或證述，原則上應具有較
    高之可信性甚明。經查：被告丙○○先於警詢中證稱：伊身
    上查獲之海洛因為甲○○所有。甲○○於97年7月26日19時
    30分許，拿12,000元給伊，要伊到指定地點替他拿海洛因回
    來。之前伊在甲○○住處看見甲○○取得海洛因後，會留二
    分之ㄧ自己施用。其餘海洛因再加入葡萄糖後，整包存放待
    販賣他人施用。但伊今天返回即遭警查扣等語在卷。是被告
    丙○○於警詢中，即坦承已知其受被告甲○○委託購買之海
    洛因，將可能供販賣之用之事實，乃嗣於偵查及審理中翻異
    前詞，改稱係與甲○○合資購買海洛因，分別供己施用云云
    ，並稱係因警察之詢問方式，致其有該等回答云云，卻未具
    體說明警察詢問方式有何不當，顯為空言推諉之詞甚明。抑
    且，縱使被告丙○○向「阿中」販入之海洛因係與被告甲○○合資購買，仍無礙於其有為甲○○代購海洛因之事實認定
    ，且其為被告甲○○販入之海洛因用以供己施用一節，與其
    於警詢中證述被告甲○○所販入海洛因一部份供己施用，一
    部份分裝待販賣他人之用等情，亦非全然矛盾。綜合上開情
    節，被告丙○○於偵查及審理中之證述，為事後迴護之詞，
    不足採信，應以其警詢中之證述較值採信。又證人戊○○於
    偵查中亦明確證稱於97年7月26日查獲當天，至被告甲○○
    之租屋處，親見被告甲○○以1000元之價格，販賣海洛因予
    周東坤施用，並且被告丙○○向被告甲○○拿12,000元，幫
    甲○○拿海洛因等語在卷，上開證詞與周東坤於97年8月20
    日在偵查中之證述相符，且與甲○○及丙○○於警詢中之證
    詞相符，足徵所言並非空口攀誣，其雖於審理中復翻異前詞
    ，惟參諸其於偵查中曾表明恐身分暴露而遭報復等語之情，
    顯見其於審理中所言，係因有所顧慮而未吐實，應以其於偵
    查中之證述為可採。原審以被告丙○○及證人戊○○之供述
    、證詞前後歧異，認全部不可採，尚非妥適。被告丙○○基
    於幫助甲○○販賣海洛因之直接或間接故意，為被告甲○○
    代購海洛因之犯行，已調查明確，堪以認定云云。惟查：被
    告丙○○於警詢中固證稱：伊身上查獲之海洛因為甲○○所
    有。甲○○於97年7月26日19時30分許，拿12,000元給伊，
    要伊到指定地點替他拿海洛因回來。「之前」伊在甲○○住
    處看見甲○○取得海洛因後，會留2分之1自己施用。其餘海
    洛因再加入葡萄糖後，整包存放待販賣他人施用等語，但其
    所指甲○○先前販賣之情節，並不能推定其明知此次幫甲○○向「阿中」拿取海洛因，係甲○○欲供販賣之用。至證人
    戊○○於偵查固證稱其於97年7月26日查獲當天，至被告甲○○之租屋處，親見被告甲○○以1000元之價格，販賣海洛
    因予周東坤施用，以及被告丙○○向被告甲○○拿12,000元
    ，幫甲○○拿海洛因等語，但前者與本案此部分無關，後者
    亦不能認定被告丙○○明知此次幫甲○○向「阿中」拿取海
    洛因，係甲○○欲供販賣之用。公訴人上訴意旨，執此指摘
    原判決不當，尚無足取。
(六)綜上所述，被告丙○○先前之供詞，並不足據為其不利之認
    定，且復無補強證據足以證明為真實，檢察官所提之上開證
    據，亦均不足作為被告丙○○幫助販賣第一級毒品罪之積極
    證明，且無從說服本院形成被告有幫助販賣第一級毒品罪之
    心證，揆諸前揭說明，基於無罪推定之原則，自屬不能證明
    被告有幫助販賣第一級毒品罪行，惟因公訴人指此與上揭持
    有第一級毒品論罪部份有實質上一罪之吸收犯關係，爰不另
    為無罪之諭知。
據上論斷，應依刑事訴訟法第369條第1項前段、第364條、第299
條第1項前段，修正前毒品危害防制條例第11條第1項，毒品危害
防制條例第4條第1項、第17條第2項、第18條第1項前段、第19條
第1項，刑法第11條前段、第41條第1項前段、第38條第1項第2款
、第51條第5款、第59條，判決如主文。
本案經檢察官到庭曾俊哲執行職務。
中    華    民    國    98    年    5    月    27     日
                  刑事第十七庭  審判長法  官  趙功恆
                                      法  官  陳憲裕
                                      法  官  高明哲
以上正本證明與原本無異。
如不服本判決，應於收受送達後10日內向本院提出上訴書狀，其
未敘述上訴之理由者並得於提起上訴後10日內向本院補提理由書
（均須按他造當事人之人數附繕本）「切勿逕送上級法院」。
                                      書記官  梁淑時
中    華    民    國    98    年    6     月    2     日
附錄：本案論罪科刑法條全文
修正前毒品危害防制條例第11條
持有第一級毒品者，處3年以下有期徒刑、拘役或新臺幣5萬元以
下罰金。
持有第二級毒品者，處2年以下有期徒刑、拘役或新臺幣3萬元以
下罰金。
持有專供製造或施用第一、二級毒品之器具者，處1 年以下有期
徒刑、拘役或新臺幣1 萬元以下罰金。
持有毒品達一定數量者，加重其刑至二分之一，其標準由行政院
定之。
修正前毒品危害防制條例第4條
製造、運輸、販賣第一級毒品者，處死刑或無期徒刑；處無期徒
刑者，得併科新臺幣1千萬元以下罰金。
製造、運輸、販賣第二級毒品者，處無期徒刑或7年以上有期徒
刑，得併科新臺幣7百萬元以下罰金。
製造、運輸、販賣第三級毒品者，處5年以上有期徒刑，得併科
新臺幣5百萬元以下罰金。
製造、運輸、販賣第四級毒品者，處3年以上10年以下有期徒刑
，得併科新臺幣3百萬元以下罰金。
製造、運輸、販賣專供製造或施用毒品之器具者，處1年以上7年
以下有期徒刑，得併科新臺幣1百萬元以下罰金。
前五項之未遂犯罰之。


司法院資訊處製作；財團法人民間司法改革基金會備份。
